【裁判字號】    97,抗,9
【裁判日期】    970407
【裁判案由】    停止執行
【裁判全文】
臺灣高等法院高雄分院民事裁定             97年度抗字第9號
抗  告  人  升福生物科技有限公司
法定代理人  甲○○
抗  告  人  合作金庫商業銀行股份有限公司
法定代理人  丙○○
代  理  人  乙○○
上列抗告人間停止執行事件，對於民國96年12月13日臺灣高雄地
方法院96年度審聲字第1793號所為裁定提起抗告，本院裁定如下
：
    主  文
兩造之抗告均駁回。
抗告程序費用由抗告人各自負擔。
    理  由
一、抗告人升福生物科技有限公司（下稱升福公司）聲請及抗告
    意旨略以：台灣高雄地方法院（下稱高雄地院）95年度執字
    第57574 號強制執行事件（下稱系爭執行事件），查封坐落
    重測前為高雄縣路竹鄉○○段946 、946 之5 地號土地上，
    暫編同段1000建號之未保存登記建物，及坐落重測前為同段
    946 、946 之1 、946 之5 、946 之8 、946 之9 、946 之
    11等地號土地上，暫編同段1001建號未保存登記建物（下合
    稱系爭建物），係伊所出資興建，為伊所有，伊已提起第三
    人異議之訴為救濟，故聲請准予供擔保停止執行。惟原裁定
    僅就系爭建物停止執行，竟以拍賣底價作為擔保金酌定標準
    ，自有不當。又上開土地其中946 之5 、946 之11地號之抵
    押權人為華僑商業銀行股份有限公司（下稱華僑銀行），是
    抗告人即債權人合作金庫商業銀行股份有限公司（下稱合作
    金庫）不可能就該土地賣得價金求償，故原裁定酌定擔保金
    額未扣除該部分土地價值，亦有未合，爰請求廢棄原裁定等
    語。
二、抗告人合作金庫則以：升福公司固主張系爭建物為其所有，
    惟系爭建物係於所坐落之土地設定抵押權後始建造，自應允
    許抵押權人行使抵押權時，聲請將系爭建物與抵押之土地併
    付拍賣，而將房屋賣得價金交還與升福公司，是升福公司並
    無排除強制執行之權利，自不得提起第三人異議之訴，故亦
    不得聲請停止執行，原裁定准許升福公司停止執行之聲請，
    尚有未當，爰請求廢棄原裁定等語。
三、按有提起異議之訴時，法院因必要情形或依聲請定相當並確
    實之擔保，得為停止強制執行之裁定，強制執行法第18條第
    2 項定有明文。又法院依強制執行法第18條第2 項定擔保金
    額而為准許停止強制執行之裁定者，該項擔保係備供債權人
    因停止執行所受損害之賠償，其數額應依標的物停止執行後
    ，債權人未能即時受償或利用該標的所受之損害額，或因另
    供擔保強制執行所受之損害額定之，非以標的物之價值或其
    債權額為依據；至擔保金額之多寡應如何認為相當，原屬於
    法院職權裁量之範圍，如已斟酌債權人因停止執行所應受之
    損害，自非當事人所可任意指摘（最高法院86年度台抗字第
    442 號、92年度台抗字第574 號裁定意旨可供參酌）。
四、經查：
  (一)升福公司以系爭建物為其所有而提起第三人異議之訴，經原
    審法院以96年度審重訴字第240 號受理中，尚未審結，有民
    事起訴狀、電話查詢紀錄可憑（原審卷第3 頁、本院卷第4
    頁），及調閱系爭執行事件卷查核屬實，則升福公司在該事
    件判決確定前，聲請供擔保裁定停止強制執行程序，自屬有
    據，應予准許。
  (二)次者，依系爭執行事件卷所示，債權人合作金庫係對債務人
    健順行實業股份有限公司（下稱健順公司）等聲請強制執行
    ，並聲請查封高雄縣路竹鄉○○段185 、186 、187 、189
    、190 、314 、315 、316 、317 、318 、319 、320 、32
    2 、321 、323 、324 地號16筆土地及其上同段24建號建物
    、同段25、23暫編建號未保存登記建物（重測前依序為同鄉
    ○○段946-8 、946-12、946 、946-11、946-5 、947 -9、
    947-1 、947-7 、947-8 、946-1 、946-9 、947-10、947
    、947-6 、947-11、947-2 地號土地、同鄉○○段391 、10
    00、1001建號建物），而升福公司係就上開高雄縣路竹鄉○
    ○段23、25建號之建物（重測前分別為同鄉○○段1001、10
    00建號建物），主張為其所有提起第三人異議之訴。又系爭
    建物於土地重測後鑑定結果，其價值為新台幣（下同）17,5
    21,000元（建號23之價值為13,197,000＋建號25之價值為4,
    324,000 ＝17,521,000），有碩大不動產估價師事務所於97
    年2 月29日出具之不動產估價報告書附於系爭執行事件卷可
    稽，惟系爭建物與24建號建物之門牌號碼均為高雄縣路竹鄉
    ○○路590 號，而該3 筆建物為相連及相通，在同一廠區，
    共用同一廠房出入口等情，業經執行法院於96年12月7 日至
    現場勘驗屬實，此有該執行筆錄及高雄縣路竹地政事務所97
    年1 月17日測量成果圖可憑，且系爭建物與24建號建物坐落
    之基地為大仁段185 、186 、187 、189 、190 、317 、31
    8 、319 、320 、321 、322 、323 、324 地號土地，亦有
    上開測量成果圖載明甚詳。準此以觀，系爭建物與24建號建
    物均在廠房內，彼此相連及相通，關係密切，且全部建物係
    坐落查封之大部分土地，未坐落上開查封之土地部分僅有31
    4 （20.66 ㎡）、315 （13.11 ㎡）、316 （4.48㎡）地號
    土地，面積甚小，四周為查封之其他土地所包圍，此有地籍
    圖可參，是以，系爭建物與其他查封之土地及建物若分割拍
    賣，不僅影響整體使用利益，亦將導致債權人及債務人之損
    失，故以合併拍賣，較能達其整體使用之最大經濟利益，因
    此執行法院於96年9 月19日第一次拍賣及96年10月17日第二
    次拍賣均以合併拍賣方式為之（第二次拍賣因土地重測而停
    止），此有該拍賣公告足參，亦認定應以合併拍賣為宜。可
    見在不宜分別拍賣之情況下，升福公司雖僅聲請就系爭建物
    為停止執行，實際上即導致全部拍賣標的之無法拍賣甚明，
    是本件停止執行所應供之擔保金額，自不得以抗告人主張權
    利之系爭建物為基準，而應連同全部合併拍賣之標的，並比
    較債權額計算之，始為允當。
  (三)承上所述，經審酌本件執行事件全部合併拍賣之標的經鑑價
    為62,217,800元，有上開不動產估價報告可稽，而合作金庫
    之債權本金為39,000,000元、美元488,971.13元（折算新台
    幣16,035,808元），併案執行債權人台灣土地銀行股份有限
    公司之債權本金為11,745,646元，併案執行債權人華僑銀行
    （嗣經公司合併，變更為花旗台灣商業銀行股份有限公司）
    之債權本金為27,923,960元，此有高雄地院95年度執字第66
    978 、82164 號併案執行卷可按，是債權本金即達94,705,4
    14元，超出上開鑑定金額甚多，故本件停止執行擔保金之酌
    定，應以鑑定金額為計算基準。再參之債權人因停止執行未
    能及時受償，而無法運用拍賣所得資金，可能受有法定遲延
    利息之損害為考量，及酌以本件第三人異議之訴事件之主要
    爭點在於系爭建物是否為升福公司所出資興建，且屬得上訴
    至第三審之事件，依其爭執之難易程度，其訴訟期間應評估
    約需2 年可為終結，則升福公司應供擔保之金額約為6,500,
    000 元（計算式：62,217,800×5%×2 ＝6,221,780 ，取其
    整數6,500,000 為酌定之金額），酌定為
    本件之擔保金額。
  (四)至升福公司以查封之大仁段189 、190 地號土地（重測前為
    一甲段946-5 、946-11地號），已設定抵押權予華僑銀行，
    合作金庫無法再受償，擔保金應扣除此部分土地價值云云。
    查上開土地確已設定第一順位抵押權予華僑銀行一節，固有
    土地登記謄本可憑，惟華僑銀行亦為本件執行事件之債權人
    ，若停止執行，其亦受有未能及時受償之損害，是酌定擔保
    金自應考量其損害情形，不得扣除此部分土地價值，升福公
    司上開主張自難採取。
  (五)又合作金庫雖抗辯，系爭建物係上開土地設定抵押權後所建
    造，自應允許抵押權人行使抵押權時，聲請將系爭建物與抵
    押之土地併付拍賣，而將房屋賣得價金交還與升福公司，是
    升福公司不得提起第三人異議之訴，亦不得聲請停止執行云
    云。依96年3 月28日公布，於同年9 月28日施行之新修正民
    法第866 條第2 、3 項、第877 條第2 項固規定，不動產所
    有人設定抵押權後，於同一不動產上，得設定地上權或其他
    以使用收益為目的之物權，或成立租賃關係，但其抵押權不
    受影響，且抵押權人於必要時，得於強制執行程序中聲請法
    院將其建築物與土地併付拍賣，但對於建築物之價金，無優
    先受清償之權。然升福公司主張就系爭建物有所有權存在，
    既不為執行法院所採認，而認定係屬債務人健順公司所有，
    並通知升福公司應提起第三人異議之訴以資救濟，有該院拍
    賣公告及96年9 月17日函文可佐，則執行程序係認定系爭建
    物為債務人所有，抑或應將第三人之建物併付拍賣，攸關第
    三人有無優先承購權、賣得價金應如何分配等等，兩者處理
    程序自有不同，是升福公司仍有提起第三人異議之訴之實益
    及聲請停止執行之必要，準此，合作金庫抗辯升福公司不得
    提起第三人異議之訴，亦不得聲請停止執行云云，委無足取
    。
五、綜上所述，原裁定依升福公司之聲請，於第三人異議之訴事
    件終結前，停止強制執行程序，其審核擔保金理由雖有未當
    ，惟核定之金額尚屬相當，仍應予以維持。兩造抗告意旨，
    指摘原裁定結果不當，求予廢棄，均為無理由，應予駁回。
據上論斷，本件兩造之抗告均無理由，依強制執行法第30條之1
、民事訴訟法第495 條之1 第1 項、第449 條第2 項、第95條、
第78 條 ，裁定如主文。
中    華    民    國    97    年    4     月    7     日
                            民事第五庭
                                審判長法官  蔡明宛
                                法      官  曾錦昌
                                法      官  魏式璧
以上正本證明與原本無異。
如不服本裁定應於送達後10日內向本院提出再抗告狀 (並按他造
當事人之人數附繕本)， 並繳納再抗告費新臺幣1000 元。
再為抗告應以適用法規顯有錯誤為理由，並經本院之許可，該許
可以原裁定所涉及之法律見解具有原則上之重要性者為限，並委
任律師為代理人。
中    華    民    國    97    年    4     月    7     日
                                書  記  官  林明威
附註：
抗告人之配偶、三親等內之血親、二親等內之姻親，或抗告人為
法人、中央或地方機關時，其所屬專任人員具有律師資格並經法
院認適當者，亦得為第三審代理人。
抗告人或其法定代理人具有律師資格者及前項情形，應於提起抗
告或委任時釋明之。


司法院資訊處製作；財團法人民間司法改革基金會備份。
